臺灣高雄地方法院民事判決
111年度雄簡字第796號
原      告  施趙花蕊
法定代理人  施益志  

訴訟代理人  吳佳融律師
被      告  蔡銀順  
訴訟代理人  江政龍  
上列當事人間請求侵權行為損害賠償事件，原告提起刑事附帶民
事訴訟，經本院刑事庭裁定移送前來（110年度交附民字第68號
），本院於民國111年8月4日言詞辯論終結，判決如下：
    主     文
一、被告應給付原告新臺幣（下同）520萬7,653元，及自民國（
    下同）110年10月26日起至清償日止，按週年利率5％計算之
    利息。
二、原告其餘之訴駁回。
三、訴訟費用由被告負擔83%，餘由原告負擔。
四、本判決原告第一項得假執行；但被告如以520萬7,653元為原
    告預供擔保，得免為假執行。
五、原告其餘假執行之聲請駁回。
    事實及理由
壹、程序事項：
一、按監護人於監護權限內，為受監護人之法定代理人；此於成
    年人之監護亦準用之，民法第1098條第1項、第1113條分別
    定有明文。查原告前經臺灣高雄少年及家事法院以109年度
    監宣字第640號裁定宣告為受監護宣告之人，並選定甲○○為
    其之監護人，此有上開裁定在卷可稽（見附民卷第25-29頁
    ），是本件應以甲○○為原告之法定代理人，合先敘明。
二、本件原告起訴請求被告給付其688萬6,898元本息，於訴狀送
    達後，縮減請求被告給付其627萬2,804元本息，其所為訴之
    變更，被告無異議而為本案言詞辯論，依民事訴訟法第255
    條第1項第1款、第2項規定，於法自無不合，應予准許。
貳、實體事項：
一、原告主張：被告於109年4月21日上午9時46分許，駕駛車牌
    號碼00-0000號自用小貨車（下稱甲車），沿高雄市鳳山區
    五甲二路外側車道由西往東方向行駛，行經五甲二路635 號
    前時，適有伊騎乘車牌號碼000-000號輕型機車（下稱乙車
    ）在被告所駕甲車前方沿同方向外側車道行駛，被告本應注
    意欲超越同一車道之前車時，應顯示左方向燈並於前車左側
    保持半公尺以上之間隔超過，待行至安全距離後，再顯示右
    方向燈駛入原行路線，而依當時情形，並無不能注意之情事
    ，竟疏未注意及此，未保持適當間距，竟自伊所騎乘之乙車
    左側超車，先切換至內側車道，再切回外側車道，甲車之右
    側車身遂與乙車左側車身發生擦撞，致伊人車倒地而受有神
    智不清、呼吸衰竭、顱內出血之傷害，並因此傷害造成腦外
    傷後遺症、持續植物人狀態之重傷害（下稱系爭傷勢）。伊
    因被告之不法侵害，支出醫療費用1萬4,132元、醫療用品費
    1萬2,426元、復因系爭傷勢嚴重終身需專人看護，自109年5
    月1日計至116年1月9日（伊為32年1月9日生，計至伊84歲止
    ）均需專人全日看護期間，因此需支出看護費用424萬6,246
    元（以1日2,000元，每月6萬元計算6年之看護費用，扣除中
    間利息計算，含已支出看護費用及預計支出看護費用），又
    伊因本件車禍受傷歷經住院、治療，並因此無生活自理能力
    、終身需專人全日看護，精神上之痛苦可想而知，應由被告
    賠償非財產上之損害200萬元，以資慰藉。以上金額合計627
    萬2,804元（計算式：14,132+12,426+4,246,246+2,000,000
    =6,272,804），爰依侵權行為法律關係，請求被告加計法定
    遲延利息如數賠償等情，並聲明：㈠、被告應給付原告627萬
    2,804元，及自起訴狀繕本送達翌日起至清償日止，按週年
    利率5％計算之利息。㈡、原告願供擔保，請准宣告假執行。
二、被告則以：伊固不爭執就系爭事故之發生應負全部過失責任
    ，亦不爭執原告因此需支出醫療費用1萬4,132元、醫療用品
    費1萬2,426元，暨原告因系爭傷勢嚴重終身需專人看護自10
    9年5月1日計至116年1月9日（伊為32年1月9日生，計至伊84
    歲止，共6年）均需專人全日看護，原告因此需支出看護費
    用424萬6,246元，惟就原告請求賠償慰撫金200萬元，則認
    屬過高，應予以酌減等語，資為抗辯，並聲明：原告之訴及
    假執行之聲請均駁回。
三、兩造不爭執事項：
㈠、被告於109年4月21日上午9時46分許，駕駛甲車沿高雄市鳳山
    區五甲二路外側車道由西往東方向行駛，行經五甲二路635 
    號前時，適有原告騎乘乙車在被告所駕甲車前方沿同方向外
    側車道行駛，被告本應注意欲超越同一車道之前車時，應顯
    示左方向燈並於前車左側保持半公尺以上之間隔超過，待行
    至安全距離後，再顯示右方向燈駛入原行路線，而依當時情
    形，並無不能注意之情事，竟疏未注意及此，未保持適當間
    距，即自原告所騎乘之乙車左側超車，先切換至內側車道，
    再切回外側車道，甲車之右側車身遂與乙車左側車身因此發
    生擦撞，致原告人車倒地而受有系爭傷勢。
㈡、刑事部分，被告業經本院刑事庭以110年度交易字第37號判處
    過失傷害罪刑有期徒刑8月，已告確定之事實，為兩造所不
    爭執，並有該刑事判決在卷可稽，復經本院調閱刑事案件卷
    宗查明無訛，堪信為實在。
四、本件之爭點為：㈠、原告依侵權行為法律關係請求被告負損
    害賠償責任，是否有理由？㈡、原告請求被告損害賠償之項
    目及金額，是否於法有據並相當？茲分別論述如下：
㈠、原告依侵權行為法律關係請求被告負損害賠償責任，是否有
    理由？
  1.按因故意或過失，不法侵害他人之權利者，負損害賠償責任
    ，民法第184條第1項前段定有明文。次按汽車超車時，應前
    行車減速靠邊或以手勢或亮右方向燈表示允讓後，後行車始
    得超越。超越時應顯示左方向燈並於前車左側保持半公尺以
    上之間隔超過，行至安全距離後，再顯示右方向燈駛入原行
    路線。又汽車行駛時，駕駛人應注意車前狀況及兩車併行之
    間隔，並隨時採取必要之安全措施；而本規則用詞，定義如
    下：一、汽車：指在道路上不依軌道或電力架線而以原動機
    行駛之車輛（包括機車）；道路交通安全規則第1 項第5 款
    、第94條第3 項、第2 條第1 項第1 款定有明文。
  2.查，系爭事故發生當時天候晴，日間自然光線，柏油路面乾
    燥、無缺陷，無障礙物，視距良好，有道路交通事故調查報
    告表㈠在卷可佐（見警卷第45頁），並無不能注意之情事，
    而被告竟駕駛甲車超車不當，致甲車身擦撞乙車左側，使原
    告人車倒地，因而受有系爭傷勢等事實，有道路交通事故現
    場圖、道路交通事故調查報告表(一)、(二)-1、談話紀錄表
    、現場及車損照片在卷可稽（見警卷第43-71頁），並為被
    告所不爭執（見本院卷第94頁），是原告主張：被告上開行
    為應就本件車禍之發生負過失之責等語，堪信為真。又因被
    告上開過失行為致原告受有系爭傷勢，有國軍高雄總醫院左
    營分院附設民眾診療服務處診斷證明書、覺民診所診斷證明
    書、杏和醫院診斷證明書在卷可稽（附民卷第51-55頁），
    足見被告之上開過失行為與原告前揭傷害間有相當因果關係
    ，則原告依前揭侵權行為法律關係，請求被告賠償其所受損
    害，於法洵屬有據。至原告另依民法第191條之2為請求，核
    屬選擇的訴之合併，毋庸再加審究。
㈡、原告請求被告損害賠償之項目及金額，是否於法有據並相當
    ？
  1.原告請求被告賠償醫療費用1萬4,132元、醫療用品費1萬2,4
    26元、看護費用424萬6,246元部分，業據原告提出醫療費用
    單據（見附民卷第57-83頁）、發票（見附民卷第85-109頁
    ）、診斷證明書（附民卷第51-55頁）等件為證，並均為被
    告所不爭執（見本院卷第118頁），核屬有據，應予准許。
    茲就兩造有爭執之慰撫金部份，審核如下：
  2.慰撫金部分：原告因本件不法侵害，受有系爭傷勢，歷經住
    院等治療程序後尚仍呈植物人之狀態等情，有國軍高雄總醫
    院左營分院附設民眾診療服務處診斷證明書、覺民診所診斷
    證明書在卷可稽（警卷第15頁、偵卷一第23頁）、有精神鑑
    定報告書在卷可憑（見高雄少年及家事家事聲請卷宗第29-3
    0頁），顯見其傷勢不輕，不論在肉體或精神上均必感到相
    當之痛苦，則原告請求被告賠償非財產上之損害，以資慰藉
    ，於法自無不合。查原告為小學4年級肄業，於系爭事故發
    生前為家管，無薪資收入，名下無不動產，被告則為國小畢
    業，已退休僅有勞退收入，名下有汽車一部、房屋二間、土
    地8筆等情，經兩造陳明在卷（見本院卷第65-71頁），並有
    稅務電子閘門財產所得調件明細表在卷可參。本院審酌兩造
    之身分、地位、經濟能力及原告所受傷勢之嚴重程度等一切
    情狀，認原告請求被告賠償慰撫金100萬元，尚屬相當，應
    予准許。
  3.依上所述，原告得請求被告賠償之金額共527萬2,804元（14
    ,132＋12,426＋4,246,246+1,000,000＝5,272,804）。又保險
    人依本法所為之保險給付，視為被保險人損害賠償金額之一
    部分，被保險人受賠償請求時，得扣除之，強制汽車責任保
    險法第32條定有明文。本件車禍事故發生後，原告已領取強
    制汽車責任保險之保險金6萬5,151元，為兩造所不爭執，則
    原告所得請求被告賠償之金額自應再扣除6萬5,151元，而減
    為520萬7,653元。
五、綜上所述，本件原告依侵權行為法律關係，請求被告給付52
    0萬7,653元，及自起訴狀繕本送達翌日即110年10月26日（
    見附民卷第117頁）起至清償日止，按週年利率5％計算之利
    息，為有理由，應予准許。逾此範圍，非有理由，應予駁回
    。
六、本判決原告勝訴部分係依民事訴訟法第427 條第1 項規定適
    用簡易訴訟程序，所為被告敗訴判決，應適用民事訴訟法第
    389 條第1 項第3 款之規定，依職權宣告假執行（此部分原
    告所為假執行之聲請並無必要）。併依同法第392 條第2 項
    規定諭知被告得供相當擔保金額後免為假執行。原告敗訴部
    分，其假執行之聲請亦無理由而應併予駁回。
七、本件事證已臻明確，兩造其餘主張陳述及所提證據方法，經
    本院斟酌後認均不足以影響本判決結果，自無逐一詳予論駁
    之必要，併此敘明。
八、本件係刑事附帶民事訴訟，而由本院刑事庭移送民事庭者，
    依刑事訴訟法第504條第2項之規定，免納裁判費，且至本件
    言詞辯論終結時，亦未發生其他訴訟費用，故無從確定訴訟
    費用之數額。惟依法仍應依民事訴訟法第79條規定，諭知訴
    訟費用由兩造以比例負擔，以備將來如有訴訟費用發生時，
    得以確定其數額，併予敘明。
中    華    民    國   111    年    8     月    25    日
                  高雄簡易庭  法      官  林綉君
以上正本係照原本作成。
如不服本判決，應於送達後20日內，向本院提出上訴狀並表明上
訴理由，如於本判決宣示後送達前提起上訴者，應於判決送達後
20日內補提上訴理由書（須附繕本）。
中    華    民    國   111    年    8     月    25    日
                              書  記  官  羅崔萍